【裁判字號】    98,家聲,140
【裁判日期】    980430
【裁判案由】    遺產管理人管理費用
【裁判全文】
臺灣臺南地方法院民事裁定            98年度家聲字第140號
聲  請  人  財政部國有財產局臺灣南區辦事處臺南分處
法定代理人  乙○○
前聲請人聲請酌定遺產管理人管理費用事件，本院裁定如下：
    主    文
聲請人代為管理被繼承人甲○○遺產之報酬確定為新臺幣玖萬肆
仟壹佰參拾元。
程序費用新臺幣伍佰元由被繼承人甲○○之遺產負擔。
    理    由
一、聲請意旨略以：聲請人經本院以97年度財管字46號民事裁定
    選任為被繼承人甲○○（身分證統一編號：Ｚ000000000號）
    之遺產管理人，雖經聲請人以其全體繼承人拋棄繼承顯遺債
    大於遺產，而提出抗告，但經本院合議庭以97年度家抗字第
    74號民事裁定抗告駁回，而選任遺產管理人一事告確定。被
    繼承人甲○○所遺留坐落臺南市○區○○段88-2、715地號
    土地，資由債權人大眾商業銀行股份有限公司設定最高限額
    抵押權新臺幣（下同）390萬元，以為其向該債權人借款之
    擔保；另其所遺留坐落同段673地號等9筆土地及其上門牌臺
    南市○區○○路235巷26號建物，雖經本院民事執行處以96
    年度執字第6634號給付借款強制執行事件處理中，且於拍定
    後，發現被繼承人甲○○已死亡，為使執行程序周延，因而
    ，選任聲請人為其之遺產管理人，但本院民事執行處卻未曾
    通知聲請人，僅於現作成分配表後通知聲請人，因而，以被
    繼承人甲○○僅遺有上開不動產，別無其他遺產，聲請人對
    被繼承人甲○○之遺產管理報酬，只得聲明參與分配，否則
    無法受償，致極須先行確定遺產管理報酬。又依據民法第
    1183條規定，遺產管理人得請求報酬，其數額由親屬會議按
    其勞力及其與被繼承人之關係酌定之。惟被繼承人甲○○並
    無親屬會議可資酌定報酬數額，茲依財政部訂頒「代管無人
    承認繼承遺產作業要點」第14點第(3)款規定，管理報酬，應
    依民法第1183條規定，聲請法院酌定，並請優先分配，其請
    求標準，不得低於孳息收入部分十分之三及遺產現值百分之
    一。經查被繼承人甲○○遺產總計9,413,000元，其上揭房
    地總值係依據本院民事執行處96年執字第6634號給付借款強
    制執行事件拍定之價款，另坐落臺南市○區○○段38-2、
    715地號土地之價值；係以當期土地公告現值計算；因而，
    管理報酬按遺產價值百分之一計為94,130元等語。
二、按遺產管理人得請求報酬，其數額由親屬會議按其勞力及其
    與被繼承人之關係酌定之，民法第1183條前段定有明文；又
    親屬會議不能召開或召開有困難時，依法應經親屬會議處理
    之事項，由有召集權人聲請法院處理之，同法第1132條亦規
    定甚明。又遺產管理職務終結前，應依民法第1183條規定，
    聲請法院酌定事報酬，其請求標準不得低於孳息收入部分十
    分之三及遺產現值百分之一，財政部訂頒「代管無人承認繼
    承遺產作業要點」第14條第3款定有明文。經查，聲請人主
    張上情，經本院調閱97年度財管字第46號、97年度家抗字74
    號民事卷宗核閱無誤。按被繼承人無親屬會議可資酌定報酬
    數額，聲請人依上開規定，請求法院酌定代為管理被繼承人
    遺產之報酬94,130元，經核尚無不合，應予准許。
三、依非訟事件法第157條，裁定如主文。
中    華    民    國    98    年    4     月    30    日
                      家事法庭    法  官  鍾宗霖
以上正本係照原本作成
如對本裁定抗告須於裁定送達後10日內向本院提出抗告狀
中    華    民    國    98    年    4     月    30    日
                                  書記官  鄭隆慶


司法院資訊處製作；財團法人民間司法改革基金會備份。
